臺灣高雄地方法院刑事判決　　　　　　　96年度訴字第1032號
公　訴　人　臺灣高雄地方法院檢察署檢察官
被　　　告　乙○○
　　　　　　　　　　（現於臺灣高雄第二監獄執行中）
上列被告因違反毒品危害防制條例案件，經檢察官提起公訴（96
年度毒偵字第1382號）及移送併辦（96年度毒偵字第1847號、第
1934號），被告於本院準備程序中為有罪之陳述，經合議庭裁定
由受命法官依簡式審判程序獨任審理，判決如下：
    主  文
乙○○施用第一級毒品，累犯，處有期徒刑壹年。扣案之海洛因
貳包（檢驗前淨重分別為零點零伍捌公克、零點壹陸貳公克，檢
驗後淨重分別為零點零貳肆公克、零點壹參貳公克），均沒收銷
燬之。
    事  實
一、乙○○前於民國87年間因施用毒品案件，經本院以87年度毒
    聲字第2845號裁定送觀察、勒戒後，認無繼續施用毒品之傾
    向，而於87年10月23日觀察、勒戒執行完畢釋放，並由臺灣
    高雄地方法院檢察署檢察官以87年度偵字第23431 號為不起
    訴處分確定；另於88年間因施用毒品案件，經本院以88年度
    毒聲字第5691號裁定送觀察、勒戒後，認有繼續施用毒品之
    傾向，再由本院以88年度毒聲字第6583號裁定令入戒治處所
    施以強制戒治、以89年度毒聲字第761 號裁定停止戒治、以
    89年度毒聲字第4827號裁定撤銷停止戒治，入所繼續施以強
    制戒治，至90年2 月12日強制戒治執行完畢釋放；復於91年
    間因施用毒品案件，經本院以91年度毒聲字第7664號裁定令
    入戒治處所施以強制戒治（惟此部分因乙○○已在監服刑，
    嗣又因93年1 月9 日法律修正而未予執行）。另其於94年間
    因連續施用第一級毒品案件，經本院以94年度訴字第3506號
    判決判處有期徒刑7 月，甫於95年8 月12日縮短刑期而執行
    完畢。詎仍不知悔改並戒除毒癮，明知海洛因業經公告為毒
    品危害防制條例第2 條第2 項第1 款所列管之第一級毒品，
    不得非法持有、施用，於上開強制戒治執行完畢釋放後5 年
    內，已再犯上開連續施用第一級毒品案件經判處徒刑確定並
    執行完畢，竟仍基於施用第一級毒品海洛因之集合犯意，自
    95 年11 月15日17時許起迄96年2 月6 日11時許止，以平均
    每日施用1 次之頻率，在其位於高雄縣林園鄉○○村○○路
    3 號住處內，以將第一級毒品海洛因置入針筒摻水後注射之
    方式，施用第一級毒品海洛因數次。嗣分別於95年11月16日
    17時16分許，騎乘機車行經高雄縣林園鄉○○○路與溪州路
    路口時，因行跡可疑而經警攔檢盤查後，當場自其身上扣得
    第一級毒品海洛因1 包（檢驗前淨重0.058 公克，檢驗後淨
    重0.024 公克），並於同日18時許採其尿液送驗結果，呈嗎
    啡陽性反應；於96年1 月17日14時許，經警通知至高雄市警
    察局小港分局採其尿液送驗結果，呈可待因、嗎啡、安非他
    命及甲基安非他命陽性反應（另涉施用第二級毒品部分另行
    起訴）；於96年2 月6 日14時許，騎乘機車行經高雄縣林園
    鄉○○○路313 號前時，因神色慌張行跡可疑而為警攔查盤
    檢後，當場自其身上扣得第一級毒品海洛因1 包（檢驗前淨
    重0.162 公克，檢驗後淨重0.132 公克），並於同日15時20
    分許採其尿液送驗結果，呈嗎啡陽性反應，而分別獲悉上情
    。
二、案經高雄市政府警察局小港分局分別報告臺灣高雄地方法院
    檢察署檢察官偵查起訴及移送併辦。
    理  由
一、按本案被告乙○○所犯係死刑、無期徒刑、最輕本刑為3 年
    以上有期徒刑以外之罪，其於準備程序就前揭被訴事實為有
    罪之陳述，經受命法官告知簡式審判程序之旨，並聽取其與
    公訴人之意見後，本院認無不得或不宜改依簡式審判程序進
    行之情形，爰依刑事訴訟法第273 條之1 第1 項規定，裁定
    本件由受命法官獨任進行簡式審判程序，合先敘明。
二、上揭事實，業據被告於本院審理中供承不諱，且被告分別於
    95年11月16日18時許、96年1 月17日14時許、96年2 月6 日
    14時許採集尿液送驗之結果，分別呈「嗎啡陽性反應」、「
    可待因、嗎啡、安非他命及甲基安非他命（後2 種為第二級
    毒品甲基安非他命代謝物）陽性反應」、「嗎啡陽性反應」
    ，有高雄市立凱旋醫院95年11月27日編號A00000000 號檢驗
    報告（95年度毒偵字第9502號卷第19頁）、正修科技大學超
    微量研究科技中心96年1 月31日編號R00-0000-000號檢驗報
    告（96年度毒偵字第1847號卷第8 頁）及高雄市立凱旋醫院
    96年2 月26日編號A00000000 號檢驗報告（96年度毒偵字第
    1934號卷第27頁）各1 紙附卷可稽。再者，扣案純白色粉末
    、白色粉末各1 包，經以化學呈色法及氣相層析質譜儀分析
    法，分析檢驗結果，均呈第一級毒品海洛因陽性反應，有卷
    附高雄市立凱旋醫院96年1 月15日、同年3 月26日高市凱醫
    驗字第3208號、第3692號檢驗鑑定書各1 紙可憑（院卷第21
    、31頁），堪認均係第一級毒品海洛因無訛。據上，被告之
    自白核與事實相符，堪可採為本件論罪科刑之依據。本案事
    證明確，被告施用第一級毒品犯行，堪予認定。
三、第按海洛因為毒品危害防制條例第2 條第2 項第1 款所稱之
    第一級毒品，不得施用、持有。次按，犯毒品危害防制條例
    第10條施用第一級毒品之罪者，檢察官應聲請法院裁定，令
    被告入勒戒處所觀察、勒戒，經觀察、勒戒後，檢察官依據
    勒戒處所之陳報，認受觀察、勒戒人無繼續施用毒品傾向者
    ，應即釋放，並為不起訴之處分；認受觀察、勒戒人有繼續
    施用毒品之傾向者，檢察官應聲請法院裁定令入戒治處所強
    制戒治，其期間為6 個月以上，至無繼續強制戒治之必要為
    止，但最長不得逾1 年，強制戒治期滿，應即釋放，由檢察
    官為不起訴之處分。觀察、勒戒或強制戒治執行完畢釋放後
    ，5 年內再犯第10條之罪者，應依一般刑事訴訟程序予以起
    訴論罪科刑，此觀諸毒品危害防制條例第20條第1 項、第2
    項、第23條第1 項、第2 項規定自明。而被告若於5 年內已
    再犯，經依法追訴處罰，縱其第3 次（或第3 次以上）再度
    施用毒品之時間，在初犯經觀察、勒戒或強制戒治執行完畢
    釋放5 年以後，已不合於「5 年後再犯」之規定，且因已於
    「5 年內再犯」，顯見其再犯率甚高，原實施觀察、勒戒或
    強制戒治，已無法收其實效，即應依該條例第10條處罰（最
    高法院95年第7 次刑事庭會議決定可資參照）。本件被告前
    於87年間因施用毒品案件，經本院以87年度毒聲字第2845號
    裁定送觀察、勒戒後，認無繼續施用毒品之傾向，而於87年
    10月23日觀察、勒戒執行完畢釋放，並由臺灣高雄地方法院
    檢察署檢察官以87年度偵字第23431 號為不起訴處分確定；
    另於88年間因施用毒品案件，經本院以88年度毒聲字第5691
    號裁定送觀察、勒戒後，認有繼續施用毒品之傾向，再由本
    院以88年度毒聲字第6583號裁定令入戒治處所施以強制戒治
    、以89年度毒聲字第761 號裁定停止戒治、以89年度毒聲字
    第4827號裁定撤銷停止戒治，入所繼續施以強制戒治，至90
    年2 月12日強制戒治執行完畢釋放；復於91年間因施用毒品
    案件，經本院以91年度毒聲字第7664號裁定令入戒治處所施
    以強制戒治（惟此部分因被告已在監服刑，嗣又因93年1 月
    9 日法律修正而未予執行）。另其於94年間因連續施用第一
    級毒品案件，經本院以94年度訴字第3506號判決判處有期徒
    刑7 月，並於95年8 月12日縮短刑期而執行完畢，有臺灣高
    雄地方法院檢察署刑案資料查註紀錄表、全國施用毒品案件
    紀錄表及臺灣高等法院被告前案紀錄表、在監在押全國紀錄
    表各1 件在卷可參，是被告於上開強制戒治執行完畢釋放後
    ，5 年內再犯上開連續施用第一級毒品案件經本院判處上開
    徒刑確定並執行完畢，則本件施用毒品罪雖係在前開強制戒
    治執行完畢釋放5 年後所犯，揆諸前揭說明，仍應依法論科
    。
四、核被告所為，係犯毒品危害防制條例第10條第1 項之施用第
    一級毒品罪。被告持有第一級毒品之低度行為，為施用第一
    級毒品之高度行為所吸收，不另論罪。第按刑事法若干犯罪
    行為態樣，本質上原具有反覆、延續實行之特徵，立法時既
    予特別歸類，定為犯罪構成要件之行為要素，則行為人基於
    概括之犯意，在密切接近之一定時、地持續實行之複次行為
    ，倘依社會通念，於客觀上認為符合一個反覆、延續性之行
    為觀念者，於刑法評價上，即應僅成立一罪。學理上所稱「
    集合犯」即屬之（最高法院95年度台上字第1079號判決意旨
    參照）。而毒品危害防制條例所稱之毒品，指具有成癮性、
    濫用性及對社會危害性之麻醉藥品與其製品及影響精神物質
    與其製品，此觀該條例第2 條第1 項規定甚明，足見立法者
    在毒品危害防制條例立法時即對於施用毒品行為，其因毒品
    本質上之成癮性，而行為人施用後易有反覆、延續施用之特
    徵加以考量；參以施用毒品者於一定時、地持續實行之數次
    施用毒品行為，亦屬施用毒品者行為模式之常態，揆諸上開
    說明，即符合立法者已將本質上具有反覆、延續實行之特徵
    予以特別歸類而定為犯罪構成要件之行為要素。又並非所有
    構成要件之行為具有反覆實施之特徵，即當然成立集合犯，
    而得評價為一罪，仍須行為人係基於概括之犯意，在密切接
    近之一定時、地持續實行之複次行為，而依社會客觀通念，
    認為符合一個反覆、延續性之行為觀念，在刑法評價上，始
    得評價為集合犯，論以一罪。因此，行為人之數次行為，在
    主觀上如係分別起意，或客觀上非係利用同一機會為之，則
    因該數次行為間，對於同一社會法益，並不具侵害法益同一
    性，在評價上則應成立數罪。查本件被告係自95年11月15日
    17時許起迄96年2 月6 日11時許止，以平均每日施用1 次之
    頻率施用第一級毒品海洛因，堪認係在密切接近之時間內多
    次施用上開毒品，並參以被告於本院審理中自承：伊原本是
    斷斷續續在施用，但到了後面幾乎每天要施用1 次，大約是
    自95年10月底左右開始會有依賴性，如果不施用毒品，伊身
    體會不舒服等語（見本院卷第63頁）明確，顯見其自95年10
    月底開始已對毒品產生依賴，其本件先後多次施用前開毒品
    應非分別起意，在評價上應依集合犯論以一罪，較為合理。
    又被告雖前於95年9 月15日20時許，施用第一級毒品海洛因
    1 次，而經本院以95年度訴字第3811號判決判處有期徒刑8
    月，提起上訴後，經臺灣高等法院高雄分院以96年度上訴字
    第8 號判決駁回上訴確定，有上開刑事判決書各1 份在卷可
    考，惟被告既自承其施用第一級毒品海洛因係自95年10月底
    始產生依賴性而具有毒癮如上，則上開被告於95年9 月15日
    之施用毒品犯行與本件施用第一級毒品犯行即難認係基於集
    合犯意所為，而無以一罪論斷之餘地，是被告本件施用第一
    級毒品之犯行自不受上開前案判決既判效力所及，附此敘明
    。再者，被告先後數次施用第一級毒品之集合犯行，既應論
    以一罪，則起訴及併案意旨雖僅論及被告於「95年11月16日
    18 時 許經警採集尿液往前回溯26小時內之某時」、「96年
    1 月17日14時許經警採集尿液往前回溯26小時內之某時」及
    「96 年2月6 日15時20分許經警採集尿液往前回溯26小時內
    之某時」之施用第一級毒品犯行，惟就併案部分、起訴及併
    案意旨未論及部分，既與本件起訴之施用第一級毒品犯行有
    集合犯之包括一罪之關係，故均為起訴效力所及，本院自得
    併予審酌，附此敘明。又被告於94年間因連續施用第一級毒
    品案件，經本院以94年度訴字第3506號判決判處有期徒刑7
    月，並於95年8 月12日縮短刑期而執行完畢，有上開臺灣高
    等法院被告前案紀錄表1 份在卷可參，其於有期徒刑執行完
    畢後5 年內，故意再犯本件有期徒刑以上之罪，為累犯，應
    依刑法第47條第1 項規定加重其刑。爰審酌被告經前開強制
    戒治執行完畢後，除再犯上開94年間之連續施用第一級毒品
    案件及本件施用毒品犯行外，其於95年間亦因另案施用第一
    級毒品犯行經法院判處有期徒刑8 月確定（徒刑尚未執行完
    畢），有臺灣高等法院被告前案紀錄表1 份在卷可考，顯見
    其仍未能戒除毒癮，且戒毒意念非堅，惟念被告於犯罪後已
    坦承犯行，態度良好，且施用毒品行為，乃屬對其自身健康
    之戕害行為，及其犯罪動機、目的、手段及施用毒品之方式
    、次數等一切情狀，量處如主文所示之刑，以資懲儆。扣案
    之純白色粉末、白色粉末各1 包（檢驗前淨重分別為0.058
    公克、0.162 公克，檢驗後淨重分別為0.024 公克、0.132
    公克），經送驗結果均呈第一級毒品海洛因陽性反應，業如
    前述，均應依毒品危害防制條例第18條第1 項前段規定沒收
    銷燬之；又鑑定單位一般係以傾倒之方式，將包裝袋內之毒
    品倒出而與包裝袋分離而稱重，必要時，輔以刮杓刮取袋內
    毒品，然無論依何種方式分離，包裝袋內均有極微量之毒品
    殘留，業經法務部調查局以93年3 月19日調科壹字第093001
    13060 號函釋在案，並為本院職務上已知之事實，足認本件
    用以包覆扣案海洛因之包裝袋2 只，其內均含有極微量第一
    級毒品海洛因殘留而無法析離，應整體視為扣案之第一級毒
    品海洛因，不問屬於犯人與否，併予沒收銷燬。至於鑑驗耗
    用之毒品既已滅失，自無庸宣告沒收銷燬，附此敘明。
據上論斷，應依刑事訴訟法第273 條之1 第1 項、第284 條之1
、第299 條第1 項前段，毒品危害防制條例第10條第1 項、第18
條第1 項前段，刑法第11條、第47條第1 項，判決如主文。
本案經檢察官甲○○到庭執行職務。
中　　華　　民　　國　　96　　年　　5 　　月　　18  　日
                  刑事第十六庭  法　官  蔣志宗
以上正本證明與原本無異。
如不服本判決，應於判決送達後10日內，向本院提出上訴狀。
中　　華　　民　　國　　96　　年　　5 　　月　　18  　日
                                書記官  洪育祺
附錄本案論罪科刑之法條：
毒品危害防制條例第10條
施用第一級毒品者，處 6 月以上 5 年以下有期徒刑。
施用第二級毒品者，處 3 年以下有期徒刑。
